臺灣嘉義地方法院交通事件裁定　　　　100年度交聲字第748號
原處分機關　交通部公路總局嘉義區監理所
異　議　人
即受處分人　吳信賢
上列受處分人因違反道路交通管理處罰條例事件，對於交通部公
路總局嘉義區監理所中華民國100年7月26日所為之裁決處分（處
分案號：嘉監義裁字第裁76－Ｌ00000000號）聲明異議，本院裁
定如下：
    主  文
原處分關於罰鍰部分撤銷。
前項撤銷部分，吳信賢應處罰鍰新臺幣肆萬肆仟伍佰元。
    理  由
一、本件異議人即受處分人吳信賢聲明異議意旨略以：伊因本件
    飲酒駕車行為，業經檢察官緩起訴處分確定在案，並已履行
    緩起訴處分之附帶條件向臺灣更生保護會嘉義分會支付新臺
    幣（下同）5,000元完畢，就罰鍰4萬9,500元之處分部分應
    撤銷免罰，為此聲明異議等語。
二、原處分意旨略以：本件異議人於民國98年12月12日凌晨1時6
    分許，駕駛車牌號碼SO－2388號自用小客車，行經嘉義市○
    ○路時，經警查獲測得異議人吐氣所含酒精濃度每公升超過
    0.55毫克以上，並以其酒精濃度超過規定標準製單舉發，而
    於100年7月26日依道路交通管理處罰條例第35條第1項第1款
    等規定，裁處異議人罰鍰4萬9,500元等處分。
三、按汽車駕駛人飲用酒類後，其吐氣所含酒精濃度超過每公升
    0.25毫克以上者，不得駕車，為道路交通安全規則第114條
    第2款所明訂。復按汽車駕駛人駕駛汽車經測試檢定酒精濃
    度超過規定標準者，處1萬5,000元以上6萬元以下罰鍰，並
    當場移置保管該汽車及吊扣其駕駛執照1年，道路交通管理
    處罰條例第35條第1項第1款定有明文。汽車駕駛人有同條例
    第35條第1項、第3項或第4項之情形，同時違反刑事法律者
    ，經移置保管汽車之領回，不受第85條之2第2項，應同時檢
    附繳納罰鍰收據之限制；前項汽車駕駛人，經裁判確定處以
    罰金低於本條例第92條第3項所訂最低罰鍰基準規定者，應
    依本條例裁決繳納不足最低罰鍰之部分，道路交通管理處罰
    條例第35條第7項、第8項亦分別定有明文。再同條例第24條
    第1項並規定：汽車駕駛人，有第35條第1項規定之情形者，
    應接受道路交通安全講習。
四、經查：
（一）異議人酒後駕駛上揭自用小客車，於前揭時、地經警測得
      其吐氣所含酒精濃度每公升超過0.55毫克，並經警舉發「
      酒後駕車」違規，嗣經臺灣嘉義地方法院檢察署檢察官以
      99年度偵字第823號為緩起訴處分，緩起訴期間為1年，異
      議人並應於緩起訴處分確定日起1個月內，向臺灣更生保
      護會嘉義分會支付5,000元確定，異議人並已依檢察官之
      命令履行上開條件完畢等情，有交通部公路總局嘉義區監
      理所嘉監義裁字第裁76－Ｌ00000000號違反道路交通管理
      事件裁決書、上開緩起訴處分書、臺灣高等法院被告前案
      紀錄表各1份等附卷足憑。又異議人具狀聲明異議亦自承
      有上揭酒後駕車之行為，是異議人酒後吐氣所含酒精濃度
      超過規定標準駕駛動力交通工具而為警查獲之事實，堪以
      認定。
（二）按95年2月5日生效之行政罰法第26條第1項規定，一行為
      同時觸犯刑事法律及違反行政法上義務規定者，依刑事法
      律處罰之。但其行為應處以其他種類行政罰或得沒入之物
      而未經法院宣告沒收者，亦得裁處之。究其立法目的，一
      行為同時觸犯刑事法律及違反行政法上義務規定時，由於
      刑罰與行政罰同屬對不法行為之制裁，而刑罰之懲罰作用
      較強，故依刑事法律處罰，即足資警惕時，實無一事二罰
      再處行政罰之必要，且刑事法律處罰，由法院依法定程序
      為之，較符合正當法律秩序，應予優先適用，但罰鍰以外
      之沒入或其他種類行政罰，因兼具維護公共秩序之作用，
      為達行政目的，行政機關仍得併予裁處。
（三）本件異議人上開酒駕行為，經檢察官依刑事訴訟法第253
      條之2第1項第4款規定為緩起訴處分，並命異議人向公益
      團體捐款，異議人係履行檢察官為緩起訴處分命令，此等
      命令名義上雖非刑罰，但仍是一種特殊處遇措施，造成異
      議人之財產減少，性質上亦屬干預人民自由之處分，與刑
      事制裁無異，實質上為刑事處罰。故檢察官為緩起訴處分
      並命向公益團體捐款者，其捐款解釋上亦屬道路交通安全
      管理處罰條例第35條第8項所規定之罰鍰，監理機關雖不
      得再為行政裁處，惟若行為人所支付之緩起訴處分金，未
      達道路交通管理處罰條例第92條第3項所定最低罰鍰基準
      規定者，依該條例第35條第8項之規定，即須補繳不足最
      低罰鍰之部分，始為適法。參諸違反道路交通管理事件統
      一裁罰基準表之規定，對於駕駛人駕駛汽車，而其吐氣所
      含酒精濃度超過每公升0.55毫克以上，其最低應納罰鍰之
      數額為4萬9,500元。本件異議人在刑事部分，業經檢察官
      為緩起訴處分，並經檢察官命向公益團體支付5,000元，
      顯不足4萬9,500元之最低罰鍰。依上規定，本件異議人行
      政罰罰鍰部分，應於扣除上開5,000元後，處以4萬4,500
      元罰鍰。
五、綜上所述，原處分疏未將異議人因本件經檢察官緩起訴處分
    而向公益團體繳納捐款之5,000元部份予以扣除，因而裁處
    異議人罰鍰4萬9,500元，容有未洽。是異議人請求撤銷全部
    罰鍰之處分，雖無理由，惟原處分就罰鍰部分既有上開可議
    之處，自應由本院將原處分關於罰鍰部分撤銷，另為主文第
    2項之諭知。至原處分機關裁處異議人施以道安講習等部分
    ，未經異議人聲明異議，業已確定，不在異議範圍，附此敘
    明。
據上論斷，應依道路交通管理處罰條例第87條第2項，道路交通
事件處理辦法第19條前段，裁定如主文。
中    華    民    國   100    年    7     月    29    日
                  交通法庭  法  官  吳育霖
上列正本證明與原本無異。
如不服本裁定，應於裁定送達後5日內向本院提出抗告狀（應附
繕本）。
中    華    民    國   100    年    7     月    29    日
                            書記官  陳俊男